臺灣臺中地方法院民事判決
111年度中簡字第3515號
原      告  南山產物保險股份有限公司

法定代理人  蔡漢凌  
訴訟代理人  吳柏源  
            張哲瑀  
            呂耿睿  
被      告  邱新富  

上列當事人間請求侵權行為損害賠償（交通）事件，本院於民國
111年11月28日言詞辯論終結，判決如下︰
　　主　　　文
被告應給付原告新臺幣159,833元，及自民國111年5月27日起至
清償日止，按週年利率百分之5計算之利息。
訴訟費用由被告負擔。
本判決得假執行。
    事實及理由
一、程序方面：
㈠、按訴狀送達後，原告不得將原訴變更或追加他訴。但擴張或
    減縮應受判決事項之聲明者，不在此限，民事訴訟法第255
    條第1項第3款定有明文。本件原告起訴時原聲明：「被告應
    給付原告新臺幣（下同）188,908元本息（見本院卷第17頁
    ）；嗣於本院民國111年11月28日言詞辯論期日當庭變更訴
    之聲明為：被告應給付原告159,833元本息（見本院卷第138
    頁），核屬減縮應受判決事項之聲明，合於前開規定，應予
    准許。
㈡、被告經合法通知，未於言詞辯論期日到場，核無民事訴訟法
    第386條所列各款情形，爰依原告之聲請，由其一造辯論而
    為判決。　　
二、原告主張：
　　被告於109年8月23日下午1時19分，駕駛車牌號碼00-0000號
    自小客車（下稱肇事車輛），沿臺中市北屯區同榮里更生巷
    往環中路方向行駛，適原告所承保訴外人黃翠蝶所有、由訴
    外人楊翔丞駕駛之車牌號碼000-0000號自小客車（下稱系爭
    保車）自對向行駛而來，因肇事車輛在未劃設標線之道路未
    靠右行駛，致兩車於臺中市○○區○○里○○巷000號前發生撞擊
    （下稱系爭事故），系爭保車因而毀損，原告已依保險契約
    之約定賠付黃翠蝶修理費用188,908元（含零件費用157,590
    元、烤漆費用18,448元、鈑金費用12,870元，經扣除零件部
    分之折舊後，修理費用159,833元），爰依民法第184條、保
    險法第53條之規定，提起本件訴訟。並聲明：被告應給付原
    告159,833元，及自起訴狀繕本送達翌日起至清償日止，按
    週年利率百分之5計算之利息。
三、被告未於言詞辯論期日到場，亦未提出書狀為任何聲明或陳
    述。
四、本院之判斷：
㈠、原告主張被告於上開時地，因在未劃設標線之道路未靠右行
    駛，致系爭保車受損之事實，業據提出保險理賠計算書、理
    賠申請書、行車執照、臺中市政府警察局道路交通事故當事
    人登記聯單、估價單、工作傳票、車損照片、電子發票證明
    聯為證（見本院卷第21-51頁），並經本院依職權向臺中市
    政府警察局第五分局調取系爭事故之道路交通事故現場圖、
    調查報告表、調查紀錄表、初步分析研判表、補充資料表、
    現場及車損照片查閱屬實（見本院卷第57-62、第65、第71-
    88頁）。而被告經合法通知，既未於言詞辯論期日到場，亦
    未提出書狀作何聲明或陳述以為爭執，依民事訴訟法第280
    條第3項前段準用同條第1項前段之規定，視同自認原告主張
    之事實，堪信原告之主張為真正。
㈡、按因故意或過失，不法侵害他人之權利者，負損害賠償責任
    ；復按不法毀損他人之物者，應向被害人賠償其物因毀損所
    減少之價值，民法第184條第1項前段及第196條分別定有明
    文。再按物被毀損時，被害人依民法第196條規定請求物被
    毀損所減少之價額，得以必要之修復費用為估定之標準（最
    高法院77年5月17日77年度第9次民事庭會議決議參照）。本
    件被告過失不法毀損系爭保車，依上開規定，即應負損害賠
    償責任，原告請求以修復金額作為賠償金額，自屬有據。又
    系爭保車修理時，既係以新零件更換被損之舊零件，依上說
    明，自應將零件折舊部分予以扣除。而系爭保車送修支出修
    理費188,908元，其中零件費用為157,590元，有前揭估價單
    在卷可參，依行政院所頒固定資產耐用年數表及固定資產折
    舊率之規定，【非運輸業用客車、貨車】之耐用年數為5年
    ，依定率遞減法每年折舊1000分之369，另依營利事業所得
    稅查核準則第95條第6項規定「固定資產提列折舊採用定率
    遞減法者，以1年為計算單位，其使用期間未滿1年者，按實
    際使用之月數相當於全年之比例計算之，不滿1月者，以1月
    計」，系爭保車【非運輸業用客車、貨車】自出廠日109年3
    月，迄本件車禍發生時即109年8月23日，已使用0年6月，則
    零件扣除折舊後之修復費用估定為128,515元（詳如附表之
    計算式），再加計烤漆費用18,448元、鈑金費用12,870元，
    系爭保車之合理修復費用為159,833元（計算式：128515＋18
    448＋12870＝159833）。
㈢、次按被保險人因保險人應負保險責任之損失發生，而對於第
    三人有損失賠償請求權者，保險人得於給付賠償金額後，代
    位行使被保險人對於第三人之請求權，但其所請求之數額，
    以不逾賠償金額為限，保險法第53條第1項規定甚明。又損
    害賠償祇應填補被害人實際損害，保險人代位被害人請求損
    害賠償時，依保險法第53條第1項規定，如其損害額超過或
    等於保險人已給付之賠償金額，固得就其賠償之範圍，代位
    請求賠償，如其損害額小於保險人已給付之賠償金額，則保
    險人所得代位請求者，應祇以該損害額為限（最高法院65年
    臺上字第2908號判決意旨參照）。本件原告因承保之系爭保
    車遭被告過失不法毀損，原告依保險法第53條第1項及民法
    第184條之規定，代位請求被告賠償之範圍為159,833元，原
    告請求被告賠償159,833元，並未逾上開金額，自屬有據。
五、綜上所述，原告依民法第184條、保險法第53條第1項之規定
    ，請求被告給付159,833元，及自起訴狀繕本送達翌日（即1
    11年5月27日）起至清償日止，按週年利率百分之5計算之利
    息，為有理由，應予准許。
六、本件係就民事訴訟法第427條第2項第11款訴訟適用簡易程序
    所為被告敗訴之判決，依同法第389條第1項第3款之規定，
    自應依職權宣告假執行。
七、據上論結，本件原告之訴為有理由，判決如主文。
中　　華　　民　　國　　111 　年　　11　　月　　30　　日
                  臺中簡易庭  法　官  李立傑
附表　　　　　　　　　
-----
折舊時間           金額
第1年折舊值        157,590×0.369×(6/12)=29,075
第1年折舊後價值    157,590-29,075=128,515　　　　　　　
　以上為正本係照原本作成。
如不服本判決，應於送達後20日內，向本院提出上訴狀並表明上
訴理由，如於本判決宣示後送達前提起上訴者，應於判決送達後
20日內補提上訴理由書（須附繕本）。如委任律師提起上訴者，
應一併繳納上訴審裁判費。
中　　華　　民　　國　　111 　年　　11　　月　　30　　日
                              書記官  洪加芳